【裁判字號】    89,易緝,197
【裁判日期】    890930
【裁判案由】    詐欺等
【裁判全文】
臺灣高雄地方法院刑事判決                        八十九年度易緝字第一九七號
    公  訴  人  臺灣高雄地方法院檢察署檢察官
    被      告  乙○○
    選任辯護人  江雍正
                吳賢明
                陳慧錚
右列被告因詐欺案件，經檢察官提起公訴（八十八年度偵字第一０七四一號），本院
判決如左：
    主  文
乙○○共同連續意圖為自己不法之所有，以詐術使人將本人之物交付，處有期徒刑陸
月，緩刑參年。
扣案之「林育民」國民身分證上黏貼之乙○○照片壹枚，沒收之。
    事  實
一、乙○○明知真實姓名、年籍不詳之「黃東洋」及「陳經理」等成年男子為首之詐
    欺集團，係以「天龍育樂公司」、「中天事業機構」、「晉倫育樂公司」等虛構
    公司欲高薪徵聘「男服務司機」或「男工作伙伴」為榥子，在臺灣新聞報上刊登
    報紙分類廣告，並以刊登之0000000000號、0000000000號
    及0000000000號行動電話，供急於找尋工作者打電話應徵，再以需繳
    交保證金為由，要求應徵者繳交保證金後，即捲款逃逸他去，而以此方式詐騙應
    徵者錢財，竟仍與之共同基於為自己不法所有詐欺他人錢財之概括犯意，於民國
    八十八年四月五日加入該詐欺集團，且為求掩飾身分，於同日將其相片交付「黃
    東洋」，由「黃東洋」換貼在林育民名義之國民身分證後，再由「黃東洋」於翌
    日將前開經變造之國民身分證交回乙○○，以供其逃避將來警察追緝所用。同年
    月二十三日，某不詳姓名之鄭姓男子，依分類廣告撥打前開行動電話向「陳經理
    」應徵工作，「陳經理」遂向之佯稱需繳交保證金新臺幣（下同）三萬三千元，
    並要求鄭姓男子在高雄市三民區○○○路遠東百貨公司前，將三萬三千元交予乙○○，乙○○隨即依「陳經理」之電話指示，到前開約定之地點，向鄭姓男子收
    取約定之保證金三萬三千元，並俟取得財物後趁機逃逸，使應徵之鄭姓男子無從
    追查。乙○○於取得上揭保證金後，先行抽取四千元做為傭金，再將餘款二萬九
    千元匯入高雄郵政總局第００四一六九─一支局，帳號００二八四九─八「黃東
    洋」帳戶。嗣於同年月二十四日，前遭「黃東洋」及「陳經理」等人以同一方式
    行騙之甲○○，為求取回遭騙走之國民身分證及行動電話，乃託請丙○○於同日
    十二時許，撥打前開行動電話給「陳經理」，假意應徵工作，「陳經理」遂要求
    丙○○至高雄市三民區科學工藝博物館前，將五萬元保證金交給乙○○，迨乙○○到場欲向丙○○收取保證金時，即為埋伏之員警當場查獲。乙○○遭查獲後，
    經警要求其取出身上之物，乃取出前開變造之林育民名義國民身分證供檢驗，並
    自稱為林育民，惟員警在其騎乘之機車置物箱內查獲其真正之國民身分證，因悉
    上情。並扣得前開經變造之國民身證一枚。
二、案經甲○○訴由高雄市政府警察局三民第二分局移送臺灣高雄地方法院檢察署檢
    察官偵查起訴。
    理  由
一、訊據被告乙○○對右揭犯罪事實坦承不諱，核與告訴人甲○○、證人丙○○及現
    場查獲員警張聖佳於本院行調查證據桯序時之證述情節相符，並有卷附之臺灣新
    聞報分類廣告三紙及匯款單影本一紙可佐，及扣案經變造之林育民名義國民身分
    證一枚可證。是本件事證明證，被告犯行湛洵認定，應依法加以論科。
二、被告乙○○提供相片供「黃東洋」變造後持之行使，核其所為係犯刑第二百十六
    條、第二百十二條行使變造證書罪。其變造證書後進而行使，變造之低度行為應
    為行使之高度行為所吸收，不另論罪。又其與「黃東洋」及「陳經理」之不詳姓
    名成年男子間互有犯意之聯絡及行為之分擔，均應論以共同正犯。辯護人雖為被
    告辯護稱被告無行使變造國民身分證犯行云云，惟由被告自承：「警察在我身上
    搜到林育民的身分證，問我是不是叫林育民，我就點頭」等語（見本院八十九年
    九月一日訊問筆錄），顯見其已對員警主張其為林育民無誤，自該當「以偽充真
    」之行使概念，辯護意旨尚不足採，應予敘明；又被告與「黃東洋」及「陳經理
    」等二人，共同騙取鄭姓男子及丙○○之財物，核其所為係犯刑法第三百三十九
    條第一項之詐欺取財既遂罪，及同條第三項、第一項之詐欺取財未遂罪。其與「
    黃東洋」及「陳經理」之不詳姓名成年男子間，均有犯意之聯絡及行之分擔，均
    應論以共同正犯。又其前後一次詐欺取財既遂、一次詐欺取財未遂犯行，時間緊
    接，犯罪構成要件相同，僅既未遂狀態有別，顯係基於概括犯意反覆為之，應依
    連續犯之規定論以情節較重之詐欺取財既遂罪一罪，並加重其刑。至辯護人雖另
    為被告辯護稱被告未曾與「黃東洋」及「陳經理」等二人見過面，亦未與之有犯
    意聯絡云云，惟被告既當庭自承：「我收錢時就知道在騙人，這我承認」等語外
    （見本院八十九年八月十五日訊問筆錄），並參與分擔收取金錢行為，故其與「
    黃東洋」及「陳經理」等二人有犯意聯絡，自無疑義，辯護意旨與事實未合，尚
    不足採，應予指明；上開行使變造證書及連續詐欺取財既遂二罪間，有方法結果
    之相牽連關係，應從一重之連續詐欺取財既遂罪處斷。爰審酌被告之犯罪動機、
    目的、手段、及其生活狀況、品行、智識程度，與其在整件犯罪行為中所擔任之
    角色、本件犯罪所生之危害、犯罪後之態度，併審酌此類犯罪對社會善良風俗破
    壞甚大，其被害對象具有不特定性及擴散性等一切情狀，量處如主文所示之刑，
    以示懲儆。末查被告前未曾受有期徒刑以上刑之宣告，有臺灣高等法院被告全國
    前案紀錄表可按，其因一時失慮，偶罹刑典，經此偵審程序後，當知所警惕，信
    無再犯之虞，本院因認所宣告之刑以暫不執行為適當，併諭知緩刑三年，以啟自
    新。扣案之「林育民」國民身分證上黏貼之乙○○照片壹枚，為被告乙○○所有
    供犯罪所用之物，業據其供承在卷，併依刑法第三十八條第一項第二款宣告沒收
    之，公訴意旨雖認前開經變造之國民身分證應予沒收，惟該國民身分證既非屬違
    禁物，且其上除照片外均為真正，故非屬被告所有，自不得依刑法第三十八條第
    一項第二款對整張國民身分證宣告沒收，併予敘明。
三、至公訴意旨雖另認被告與「黃東洋」、「陳經理」及「小偉」等姓名、年籍不詳
    之人，共同於八十八年四月十九日詐騙告訴人甲○○之國民身分證及行動電話一
    具，惟告訴人既於本院訊問時，陳稱接聽電話之「陳經理」聲音不像被告，且當
    庭指認八十八年四月十九日並非被告乙○○出面向他拿取國民身分證及行動電話
    之「小偉」（見本院八十九年八月十五日訊問筆錄），被告復一再堅稱並不認識
    「小偉」，不知道「小偉」有向告訴人行騙，顯見被告應僅與「黃東洋」及「陳
    經理」二人間，有犯意之聯絡及行為之分擔，而無需對此部分犯行負責。茲因公
    訴意旨認被告此部分犯行與前揭論罪刑科之連續詐欺取財罪部分，有連續犯之裁
    判上一罪關係，爰不另為無罪之諭知，併予敘明。
據上論斷，應依刑事訴訟法第二百九十九條第一項前段，刑法第二十八條、第五十六
條、第二百十六條、第二百十二條、第三百三十九條第一項、第五十五條、第七十四
條第一款，第三十八條第一項第二款，罰金罰緩提高標準條例第一條前段，判決如主
文。本案經檢察官陳淑雲到庭執行職務。
中      華      民      國    八十九    年      九      月     三十     日
                                  臺灣高雄地方法院刑事第七庭
                                    法  官    劉傑民
右正本證明與原本無異。
如不服本判決，應於判決送達後十日內，向本院提出上訴狀。
                                    書記官    林豐富
中    華    民    國      八十九      年      十      月      二      日
附錄本案論罪法條
刑法第二百十六條：
行使第二百十條至第二百十五條之文書者，依偽造、變造文書或登載不實事項或使登
載不實事項之規定處斷。
刑法第二百十二條：
偽造、變造護照、旅券、免許證、特許證及關於品行、能力、服務或其他相類之證書
、介紹書，足以生損害於公眾或他人者，處一年以下有期徒刑，拘役或三百元以下罰
金。
刑法第三百三十九條第一項：
意圖為自己或第三人不法之所有，以詐術使人將本人或第三人之物交付者，處五年以
下有期徒刑、拘役或科或併科一千元以下罰金。


司法院資訊處製作；財團法人民間司法改革基金會備份。
